【裁判字號】    90,上更(一),292
【裁判日期】    901009
【裁判案由】    毒品危害防制條例
【裁判全文】
臺灣高等法院刑事判決                          九十年度上更(一)字第二九二號
    上  訴  人  臺灣臺北地方法院檢察署檢察官
    被      告  丙○○
右上訴人因被告毒品危害防制條例案件，不服臺灣臺北地方法院八十七年度訴字第一
二０八號，中華民國八十七年九月四日第一審判決（起訴案號：臺灣臺北地方法院檢
察署八十七年度偵字第一一五五二號），提起上訴，本院判決後，經最高法院發回，
本院判決如左：
    主  文
原判決撤銷。
丙○○轉讓第二級毒品，未遂，處有期徒刑陸月，如易科罰金，以參佰元折算壹日。
扣案之安非他命乙包（淨重壹‧玖公克）沒收銷燬。
    事  實
一、丙○○於民國八十四年間曾因違反麻醉藥品管理條例案件，經本院判處有期徒刑
    十月確定（該部份先經執行有期徒刑十月），又於八十五年間另犯違反麻醉藥品
    管理條例及妨害公務案件，嗣經本院判處有期徒刑五年六月及四月，應執行有期
    徒刑五年八月確定，上開二案件再經裁定應執行有期徒刑六年，目前正在執行中
    。
二、緣有乙○○（另案經臺灣臺北地方法院判處罪刑確定）因違反毒品危害防制條例
    案件於八十七年六月二日為警查獲，嗣為配合檢警要求其供出毒品來源之辦案要
    求，於八十七年六月四日下午經警方借提撥打（０二）0000000號電話與
    丙○○聯絡，佯稱欲以新台幣（下同）五千元之代價向丙○○購買二公克之第二
    級毒品安非他命，約定於當日下午三時三十分許在臺北市○○街、民權大橋口附
    近見面，丙○○雖無販賣第二級毒品安非他命與乙○○營利之意圖，惟仍基於將
    其持有之安非他命以低於購入原價之價格轉讓與乙○○之犯意，攜帶其原係供自
    己施用而持有之安非他命乙包（毛重二‧一公克、淨重一‧九公克）前往，另因
    乙○○曾向甲○○借用行動電話乙支未還，丙○○即通知甲○○前往順便索回行
    動電話，甲○○遂又邀約友人許金樹駕車陪同前往；至當日下午三時三十分許，
    丙○○駕駛ＡＪ－一二七三號小客車前往該處與乙○○碰面後，尚未將安非他命
    交付與乙○○，即因見乙○○身旁有不詳男子（即警員）陪同而心中起疑，旋即
    駕車逃逸，為警追逐至臺北市○○街、錦州街口攔停逮捕，並在其所駕車之駕駛
    座下方查扣得其欲轉讓與乙○○之前開安非他命乙包。
三、案經臺北市政府警察局大安分局移送臺灣臺北地方法院檢察署檢察官偵查起訴。
    理  由
一、訊據被告丙○○矢口否認有前揭犯行，辯稱乙○○曾積欠其一千元不還而遭其毆
    打，懷恨在心，案發時乙○○來電詢問有無五千元之安非他命，其告以沒有，因
    乙○○表示將還款，乃約定碰面，其又因知悉乙○○向甲○○借用行動電話未還
    ，並通知甲○○前往，到場後乙○○等人詢問有無安非他命，其答稱沒有後，見
    乙○○未還款即離去，隨後才遭逮捕，警方查扣之安非他命非其所有等語。惟查
    ：
（一）前揭乙○○如何以電話聯絡向被告購買五千元之安非他命，被告至約定地點後
      因見尚有他人（警員）陪同乙○○在場，隨即駕車離去，旋為警追及逮捕，並
      在其所駕車內駕駛座下方查扣得安非他命乙包等事實經過，業據證人乙○○於
      警訊及偵查中指證明確（偵查卷第二十五頁反面、第三十五頁、第三十六頁）
      ，並有警員段劍好、石任珮、蔡三華出具之報告書乙份（偵查卷第六頁至第八
      頁），核與證人甲○○、許金樹於警訊中供述之情節相符（偵查卷第三十一頁
      反面、第二十九頁），復有扣案之安非他命乙包及搜索扣押證明筆錄、電話紀
      錄簿影本在卷可稽，而該包查扣之安非他命經檢驗結果呈安非他命反應，毛重
      二‧一公克，淨重一‧九公克（起訴書誤載為毛重二公克、淨重一‧八公克）
      ，亦有臺北市政府警察局大安分局查獲涉嫌毒品危害防制毒品初步鑑驗報告單
      足憑（偵查卷第九頁）。
（二）被告雖否認扣案之安非他命為其所有，並辯稱乙○○向其詢問有無安非他命，
      經其以沒有為由予以拒絕等語；然查扣案之安非他命確係警方在被告所駕車內
      之駕駛座下查獲，業據證人乙○○、甲○○於警訊中供明，證人許金樹亦供稱
      看見警方人員在被告所駕車內拿出一包以衛生紙包的東西等語（偵查卷第二十
      九頁），並經承辦警員蔡三華等人分別於報告及搜索扣押證明筆錄中載明，且
      被告事後於警訊及偵查中亦均坦承扣案之安非他命係其向董文凱購得，供自行
      施用等語甚詳（偵查卷第七十七頁反面、第八十三頁反面），嗣於審理中亦多
      次供稱該包安非他命係其施用者等語（原審卷第二十頁、第五十一頁反面、上
      訴字卷第四十七頁、本院卷第五十三頁），足見扣案之安非他命確系被告所持
      有無疑。又證人乙○○在警訊及偵查中已供稱：當時在電話中係向被告稱以五
      千元購買二公克之安非他命等語極為明確（偵查卷第二十五頁反面、第三十六
      頁），與警員蔡三華等人在報告書內所記述之情形一致，而被告於本院審理時
      對於乙○○曾表示向其購買五千元之安非他命乙節亦不諱言（本院九十年九月
      二十五日審判筆錄），且被告與乙○○聯絡後即攜帶安非他命與乙○○碰面，
      安非他命之數量為毛重二‧一公克、淨重一‧九公克，亦與乙○○欲向被告購
      買之數量大致相符，凡此足見乙○○於警訊及偵查中關於此部分之供述應與事
      實相符，扣案之該包安非他命亦確係被告欲交付乙○○者；至於被告另辯稱其
      對乙○○答稱沒有安非他命，係乙○○表示要償還積欠之一千元始與乙○○約
      定見面，及證人乙○○事後證稱有問被告有無安非他命，沒有說要買二公克，
      被告說沒有安非他命等語（上訴字卷第十七頁正、反面，本院卷第七十七頁）
      ，既與前開事證不相適合，均無可採。
（三）被告另辯稱其係因乙○○表示要償還其一千元，並因乙○○向甲○○借用行動
      電話未還，故與乙○○見面，並通知甲○○前往等語，證人乙○○事後於本院
      審理時亦到庭附和其詞；查被告於案發前確曾通知甲○○前往向乙○○索討行
      動電話乙節，業據證人甲○○、許金樹分別於於警訊中供明（偵查卷第二十八
      頁反面、第三十一頁反面、第三十二頁），核與被告及乙○○關於此部分供述
      之情節相符供述，被告此部分之辯解尚屬可採，惟被告與乙○○因交付安非他
      命而相約見面與被告另通知甲○○前往向乙○○索討行動電話二者間並不相悖
      ，故被告雖另通知甲○○前往向乙○○索討行動電話，亦不能憑為被告並無與
      乙○○約定交付安非他命犯行等有利於被告之論據；又被告與乙○○間即使有
      一千元之債務，且案發時亦同時有還款之約定，亦與被告與乙○○間有無轉讓
      安非他命之約定並無必然之關連，換言之，二者在客觀上係可能並存之事實，
      故被告與乙○○關於此部分之供述即使屬實，亦不足資為有利於被告之論據。
（四）按販賣毒品罪，雖不以販入後復行賣出為其要件，惟仍須基於營利之目的始足
      當之，否則即不能遽以販賣罪責相繩。查扣案之安非他命係被告於案發前以八
      千元之代價向董文凱購得，供自行施用等情，業據被告迭次供明在卷（偵查卷
      第七十七頁反面、第八十三頁反面、原審卷第二十六頁反面自白狀、本院卷第
      五十五頁），此外全案並無任何證據足以證明被告原先係基於販賣營利之目的
      而販入該包安非他命，另證人乙○○指稱於電話中係與被告約定以五千元之價
      格購買二公克安非他命，被告攜帶該包淨重一‧九公克之安非他命前往，然被
      告購入之價格已高於其與乙○○間約定之交易價格，由此可見被告應係基於將
      該包安非他命以低於購入價格轉讓與乙○○之犯意前往，此外又別無其他足以
      證明被告有販賣營利目的之確切事證，自不構成販賣毒品罪責。
（五）綜上所述，本案事證明確，被告之犯行應堪認定。
二、核被告所為，係犯毒品危害防制條例第八條第四項、第二項之轉讓第二級毒品未
    遂罪，乙○○雖係因警察授意佯稱購買安非他命，然被告基於轉讓安非他命之犯
    意攜帶安非他命赴約，顯已著手於轉讓行為，雖乙○○並無收受安非他命之意思
    ，被告亦未將安非他命交付乙○○即遭查獲，仍應論以轉讓未遂罪責，並按既遂
    犯之刑減輕其刑；公訴意旨認被告係犯毒品危害防制條例第四條第二項之罪，尚
    有未洽，惟此部分與起訴部分之社會基本事實仍屬相同，自應變更起訴法條。被
    告持有第二級毒品之犯行為其轉讓未遂之犯行所吸收，不另論罪。又被告於八十
    四年間曾因違反麻醉藥品管理條例案件，經本院判處有期徒刑十月確定（該部份
    先經執行有期徒刑十月），又於八十五年間另犯違反麻醉藥品管理條例及妨害公
    務案件，嗣經本院判處有期徒刑五年六月及四月，應執行有期徒刑五年八月確定
    ，上開二案件再經裁定應執行有期徒刑六年，目前正在執行中，有臺灣高等法院
    刑案紀錄簡覆表、本院被告全國前案紀錄表、及臺灣臺北地方法院檢察署檢察官
    執行指揮書影本（本院卷第三十六頁）可稽，尚與累犯之規定不合，一併指明。
三、原判決未予詳細查明，遽以不能證明被告犯罪而為無罪之諭知，顯有未洽，檢察
    官上訴意旨執以指摘原判決不當，尚非全無理由，且原判決此部分既有可議，自
    應由本院撤銷改判。爰審酌被告素行不佳，此次係因友人配合警方要求而犯案，
    本身惡性尚非深重，及其他所生之危害及犯罪後態度等一切情狀，量處有期徒刑
    六月，以示儆懲。被告行為後刑法第四十一條已於九十年一月十二日修正公布生
    效，將原定須犯最重本刑為三年以下有期徒刑以下之刑之罪，而受六月以下有期
    徒刑或拘役之宣告，始得易科罰金之規定，修正為犯最重本刑為五年以下有期徒
    刑以下之刑之罪，而受六月以下有期徒刑或拘役之宣告者，均得易科罰金，被告
    所犯之轉讓第二級毒品罪，為最重本刑五年以下有期徒刑之罪，被告所受之宣告
    刑為有期徒刑六月，依修正後之現行規定，已合於易科罰金之情形，相比較之下
    ，自以適用修正後之規定有利於被告，爰並依法諭知易科罰金折算標準。
四、扣案之安非他命一包（毛重二‧一公克、淨重一‧九公克）係屬毒品，依法宣告
    沒收銷燬。至其餘在被告住處查獲之含有安非他命殘渣之底片盒及殘渣盒各一個
    、針筒一支、吸管一支及玻璃棒三支，均係被告施用毒品所用之物，核與本案犯
    罪無關，自不予宣告沒收，附此明。
五、公訴意旨另以：被告丙○○綽號「蕭仔」，基於意圖販賣安非他命之概括犯意，
    自八十七年三月間起至同年六月四日止，連續向他人購買安非他命後，先予分裝
    完妥，以（０二）七六七─四五五五號電話作為販賣聯絡工具，連續在台北市○○區○○街等地販賣安非他命給予乙○○，數量一公克至二公克不等，價格三千
    至五千元等情，因認被告另涉有毒品危害防制條例第四條第二項之罪嫌。經查：
（一）按犯罪事實應依證據認定之，無證據不得推定其犯罪事實，刑事訴訟法第一百
      五十四條定有明文，又認定犯罪事實所憑之證據，雖不以直接證據為限，間接
      證據亦包括在內，然而無論直接或間接證據，其為訴訟上之證明，須於通常一
      般人均不致有所懷疑，而得確信其為真實之程度，始得據為有罪之認定，倘其
      證明尚未達到此一程度，而有合理之懷疑時，事實審法院在心證上無從為有罪
      之確信，自應為無罪之判決（最高法院七十六年度台上字第四九八六號判例意
      旨參見）。又施用或持有第一、二級毒品遭查獲之人，其供出毒品來源因而破
      獲者，得減輕其刑，毒品危害防制條例第十七條定有明文，故施用或持有第一
      、二級毒品遭查獲之人，既得因供出毒品來源而獲邀減輕其刑之寬典，故其關
      於毒品來源之指證，不得作為有罪判決之唯一依據，仍須調查其他之必要證據
      ，且為擔保其所為關於毒品來源等不利於他人之陳述之真實性，自應有足以令
      人確信其陳述為真實之補強證據，始能據以為論罪之依據（參見最高法院八十
      九年度台上字第三四六八號判決、八十八年度台上字第一二五０號判決意旨）
      。
（二）訊據被告堅決否認有販賣安非他命與乙○○之犯行，辯稱其係在八十七年四月
    間在甲○○處認識乙○○，不可能於三月間販賣安非他命與乙○○，可見乙○○所述不實，而乙○○曾因積欠其一千元遭其毆打，心有不滿，其係遭警察以
      釣魚方式逮捕等語。按公訴人認被告有販賣安非他命與乙○○之犯行，僅係以
      乙○○之指證為唯一之論據，而證人乙○○於警訊、偵查、及審理中雖曾指稱
      自八十七年三月二十日左右至同年六月二日止四度向被告購買安非他命等情，
      然其於本院審理時則已否認其事（本院卷第七十六、七十七頁），且該部分除
      證人乙○○之指述外，經查並無任何補強證據足以證明乙○○關於該部分之指
      述確與事實相符，另本案扣案之安非他命一包僅為被告前開轉讓犯行之證物，
      其餘在被告住處查獲之含有安非他命殘渣之底片盒及殘渣盒、針筒、吸管、及
      玻璃棒等物，均係被告施用毒品所用之物，均與被告有無販賣犯行之證明無關
      ，則乙○○之指述是否屬實已非完全無疑；另查乙○○係因涉嫌毒品案件經警
      方查獲後，為配合檢警要求其供出毒品來源之辦案要求，乃供出向被告購買毒
      品，並以電話邀約被告為警方逮捕等情，已據乙○○供明在卷，並有警員蔡三
      華等人出具之報告可按，而乙○○本身所犯之毒品危害防制條例案件業經原審
      法院以八十七年度訴字第一０七三號判決確定，該確定判決亦以乙○○供出被
      告為由予以減刑等事實，亦有乙○○之全國前案紀錄表及上開判決附卷可憑，
      則揆諸前揭說明，本案既無補強證據證明乙○○關於曾向被告購買安非他命之
      指述與事實相符，自不得以之作為有罪判決之唯一罪證，此部分仍有合理懷疑
      存在，尚屬不能證明被告有販賣安非他命與乙○○之犯行。
（三）原判決就此部分認為不能證明被告犯罪，經核並無不合，檢察官就此部分提起
      上訴為無理由；惟因檢察官既認此部分與前開有罪部分有連續犯之裁判上一罪
      關係，爰不另為無罪之諭知。
（四）被告另聲請傳喚證人甲○○部分，經本院合法傳喚為據其到庭，而本院依前述
      理由認為本案現存之證據不能證明被告有販賣安非他命之犯行，故亦無傳拘甲○○到庭之必要，併予敘明。
據上論斷，應依刑事訴訟法第三百六十九條第一項前段、第三百六十四條、第二百九
十九條第一項前段、第三百條、毒品危害防制條例第八條第四項、第二項、第十八條
第一項前段、刑法第十一條、第二條第一項前段、第二十六條前段、第四十一條第一
項前段、罰金罰鍰提高標準條例第二條，判決如主文。
本案經檢察官吳國南到庭執行職務。
中      華      民      國      九十    年      十      月      九      日
                              臺灣高等法院刑事第二十三庭
                                  審判長法  官 黃  瑞  華
                                        法  官 雷  雯  華
                                        法  官 宋      祺
右正本證明與原本無異。
如不服本判決應於收受送達後十日內向本院提出上訴書狀，其未敘述上訴之理由者並
得於提起上訴後十日內向本院補提理由書（均須按他造當事人之人數附繕本）。
                                        書記官 蔡  慧  娟
中      華      民      國      九十    年      十      月     十二     日
附錄：本判決論罪科刑法條全文
      毒品危害防制條例第八條第二項、第四項
      轉讓第二級毒品者，處六月以上五年以下有期徒刑，得併科新台幣七十萬元以
      下罰金。
      前三項之未遂犯罰之。


司法院資訊處製作；財團法人民間司法改革基金會備份。
